臺灣高雄地方法院民事判決　九十三年度訴字第七五八號
　　原　　　告　丙○○
　　法定代理人　乙○○
　　　　　　　　甲○○
　　被　　　告　丁○○
右被告因過失傷害案件，原告提起刑事附帶民事訴訟請求損害賠償，經本院刑事庭移
送前來，本院於民國九十三年六月三日辯論終結，判決如下：
    主      文
原告之訴駁回。
訴訟費用由原告負擔。
    事實及理由
一、本件被告丁○○經合法通知，未於最後言詞辯論期日到場，核無民事訴訟法第三
    百八十六條所列各款情形，爰依原告之聲請，由其一造辯論而為判決。
二、原告起訴主張：被告於民國九十一年七月一日上午九時五十分許，駕駛車牌號碼
    ＸＢ─九二四六號自用小客車，沿高雄縣鳥松鄉○○路由北往南方向行駛，行經
    大同路與松埔路無號誌之交叉路口，因高速逆向超車，適原告騎機車經過而遭撞
    擊，受有頭部外傷併顱內出血及顱骨骨折之傷害，爰依侵權行為之法律關係，請
    求被告應給付原告醫療費用新台幣（下同）四十三萬一千六百八十七元，減少勞
    動能力之損害四百二十八萬五千二百三十四元，增加生活上之需要（看護費）五
    百四十五萬六千一百六十元及精神上之損害賠償一百萬元，為此訴請被告應給付
    原告一千一百一十七萬三千零八十一元。
三、被告則以：伊並無過失，原告請求之金額過高等語置辯。
四、兩造不爭執之事實：
    被告於上開時、地駕車撞及原告，致原告受有頭部外傷併顱內出血及顱骨骨折之
    傷害之事實，業據原告提出長庚紀念醫院診斷證明書九紙、照片二幀、醫療費用
    收據一百二十紙等資料為證，並經本院依職權調取原告就醫資料，有財團法人長
    庚紀念醫院高雄分院九十三年五月二十五日（九三）高庚院高字第三四一七九二
    號函檢送之醫療費用明細在卷可憑，並為兩造所不爭執，此部份之事實，堪信為
    真正。
五、法院之判斷：
    原告主張伊因遭被告過失駕車撞擊成傷等事實，為被告所否認，並以前揭情詞置
    辯，是以本件應先審酌者乃被告是否有過失行為？
  (一)按行車速度，依標誌或標線之規定，無標誌或標線者，行經彎道、無號誌之交岔
    路口時，應減速慢行，作隨時停車之準備；汽車行駛時，應注意車前狀況，隨時
    採取必要之安全措施，九十一年五月十五日修正即事故發生時之道路交通安全規
    則第九十三條第一項第四款、第九十四條第三項分別定有明文。查本件交通事故
    發生當時天候晴朗，光線為日間自然光，柏油路面乾燥，無缺陷，亦無障礙物，
    視距良好，事故發生地點係在高雄縣鳥松鄉○○路與松埔路無號誌之交叉路口等
    情，此亦有高雄縣警察局道路交通事故調查報告表一份於本院九十二年交易字第
    六十二號刑事卷足參，經本院依職權調取上開卷宗核閱無誤，則依被告之智識、
    能力並無不能注意之情事，被告自應注意行車速度及車前狀況，並隨持採取必要
    之安全措施為是。又本件交通事故發生地點在高雄縣鳥松鄉○○路與松埔路口，
    該地點為交岔路口無號誌亦無標誌，僅大同路劃有雙黃實線之行車分向線，松埔
    路則未劃分行車分向線，且大同路為路寬六點二公尺至八公尺之幹線道，松埔路
    則為支線道。肇事前被告之車行方向沿高雄縣鳥松鄉○○路由北往南方向行駛，
    原告之車行方向騎乘機車則為沿鳥松鄉○○路由西往東方向行駛，而行經前揭大
    同路與松埔路交叉路口，欲左轉大同路往北方向行駛；肇事後，被告所駕駛之自
    用小客車，停放在大同路由南往北向之對向快車道，車頭朝南，車尾朝北，該快
    車道之地面留有由北向南延伸，長度分別為四點三公尺及五點五公尺之刮地痕跡
    各一條，並無任何煞車痕跡，刮地痕之起點及終點均在該對向快車道，且與雙黃
    實線之分向線平行，右前車輪距雙黃實線分向線一點五公尺，而原告所騎乘之機
    車前、後輪距前揭自用小客車車頭分別為三點六公尺、四點七公尺，原告則躺臥
    在前揭自用小客車右側處，該自用小客車前保險桿及前擋風玻璃受損，自用小客
    車停放處右後方靠雙黃實線分向線處之地面有散落物等情，此有道路交通事故調
    查報告表一份及現場照片八張附上開刑事卷足憑。
  (二)依此關係位置型態，及兩車行進方向、路線、現場路況加以研析，被告行經肇事
    地點大同路與松埔路口，乃丁字型交叉路口，大同路復為彎道，被告於偵查中並
    自承伊於接近巷口時有看到原告，故被告於肇事前已見原告騎乘之機車，在自用
    小客車之右前方並即將穿越道路，本應注意車前狀況、減速慢行並採取必要安全
    措施，竟疏未注意，因而煞閃不及撞及原告機車而肇事，被告就本件交通事故之
    發生顯有過失至明。
  (三)至於原告雖主張被告有逆向行駛之情形，惟據現場照片及道路交通事故調查報告
    表所示，被告所駕車輛最後停放之角度係斜停於南向北車道上，再參以兩車碰撞
    之位置，可知被告係為閃避原告來車，始越過中心線衝入對向車道，並非自始逆
    向行駛，原告此部分主張尚不可採。
  (四)且本件事故先後經台灣省高屏澎車輛行車事故鑑定委員會及國立成功大學交通管
    理系肇事分析與諮詢中心鑑定，均同此認定，此有台灣省高屏澎車輛行車事故鑑
    定委員會高屏澎鑑字第九一一八二三號鑑定意見書及財團法人成大研究發展基金
    會九十二年十二月十七日（九二）成大研基建字第二七八八號函附之鑑定意見書
    影本在上開刑事卷內可憑，而被告亦因過失傷害行為，經本院判處罪刑確定，其
    過失行為至為明確。
  (五)原告既因被告過失駕車行為，遭撞擊成傷，則原告所受傷害與原告過失行為間具
    有相當因果關係，亦堪予認定。
六、按「因故意或過失，不法侵害他人之權利者，負損害賠償責任」；再按不法侵害
    他人身體或健康者，對於被害人因此喪失或減少勞動能力或增加生活上需要時，
    應負損害賠償責任；不法侵害他人之身體者，被害人雖非財產上之損害，亦得請
    求賠償相當之金額，民法第一百八十四條第一項前段、第一百九十三條第一項及
    第一百九十五條第一項前段分別定有明文。原告自得請求被告賠償其財產上及非
    財產上之損害，以下依次計算原告得請求被告賠償之金額：
  (一)醫療費用部分：
    原告主張伊因本件事故支出之醫療費用為四十三萬一千六百八十七元，並提出長
    庚紀念醫院醫療費用收據為證。惟原告因上開傷害於長庚紀念醫院高雄分院接受
    診療，其中全民健康保險提供之醫療給付三十二萬一千八百二十九元，其餘部分
    負擔及自費金額合計為十萬九千八百五十八元，有本院向該院函取之醫療費用明
    細計一百零四張在卷可憑。按全民健康保險法第八十二條規定：「保險對象因汽
    車交通事故，經本保險提供醫療給付者，本保險之保險人得向強制汽車責任保險
    之保險人代位請求該項給付。」全民健康保險法為保險法之特別法，依特別法優
    於普通法之原則，全民健康保險法第八十二條應優先於保險法第一百三十五條、
    第一百零三條之規定而為適用。則全民健康保險之被保險人因汽車交通事故，經
    全民健康保險提供醫療給付者，全民健康保險之保險人自得向強制汽車責任保險
    之保險人代位請求該項給付。而依強制汽車責任保險法第三十條規定，於該範圍
    內，加害人或強制汽車責任保險之被保險人之損害賠償責任即因而解免，全民健
    康保險被保險人對於加害人之損害賠償請求權亦因而喪失（最高法院九十一年台
    上字第七七九號裁判意旨參照）。是以原告得向被告請求賠償之醫療費用，如已
    由全民健康保險提供醫療給付者，均應扣除，其得請求被告賠償之醫療費用，應
    為十萬九千八百五十八元。
  (二)增加生活之需要部分：
    原告主張伊受傷後需他人照顧生活起居，以白天請他人看護費用六百元計算，晚
    上則由原告之母親看護，算至平均壽命七十歲，被告應給付原告看護費用五百四
    十五萬六千一百六十元等情，固未提出相關單據證明，惟查親屬間之看護雖未實
    際支付看護費用，惟並非不能以金錢評價，故由親屬看護時，雖無現實看護費之
    支付，但應衡量及比照職業護士看護情形，認被害人受有相當於看護費之損害，
    而得向加害人請求賠償。據本院向長庚紀念醫院高雄分院函查原告因車禍頭部外
    傷在該院治療之情形，原告於住院後傷勢雖有改善，但仍遺存頭暈症狀，若發作
    時會有礙勞動能力約百分之十，評估應符合勞工保險殘廢給付標準表第十三級殘
    廢等級，住院期間須看護三十七天等情，有該院九十三年五月二十五日（九三）
    長庚高字第三四一七九二號函在卷可查。可知原告於住院後傷勢已有改善，其需
    聘請看護之期間，應以其住院期間為限。依該院遴介之病患服務員參考薪資十二
    小時一千元，二十四小時一千九百元，以原告需僱請看護之期間共三十七日，每
    日一千九百元計算，其請求之看護費用應以七萬零三百元為適當，逾此部份之主
    張即無理由。
  (三)減少勞動能力部分：
    原告主張其車禍受傷後，右手仍遺留功能障礙，日常生活須他人協助，符合殘障
    等級第五級，減少勞動能力約百八十四點五九；且因原告學習音樂特殊技能，車
    禍受傷導致右手功能障礙、器質性腦部症候群，並出現學習能力受損及社會適應
    困難，已無法從事音樂表演工作，故請求以喪失技藝謀生能力百分之百計算，以
    二十歲計算至六十歲，每月工作所得最低一萬六千五百元，被告應給付原告減少
    勞動能力之金額四百二十八萬五千二百三十四元等語。查原告因本件車禍受傷後
    ，遺存頭暈症狀，若發作時會有礙勞動能力約百分之十，符合勞工保險殘廢給付
    標準表第十三級殘廢等級，已如前述。按身體或健康受侵害，而減少勞動能力者
    ，其減少及殘存勞動能力之價值，不能以現有之收入為準，蓋現有收入每因特殊
    因素之存在而與實際所餘勞動能力不能相符，現有收入高者，一旦喪失其職位，
    未必能自他處獲得同一待遇，故所謂減少及殘存勞動能力之價值，應以其能力在
    通常情形下可能取得之收入為標準，最高法院六十一年台上字第一九八七號判例
    可資參照。查原告於受傷時雖為學生，然以原告為七十五年五月十五日生，於本
    件車禍發生時正值青少年，且身體健全無障礙，雖一時求學無工作，但不能排除
    原告將來覓得工作之可能，自不能僅以原告一時無工作即認其無勞動能力減少之
    損失，是審酌原告於受傷前身體健全無障礙，且有專門之技能等情，依其能力在
    通常情形下可能取得之收入，應以基本工資即每月一萬五千八百四十元為其減少
    勞動能力之計算標準始為恰當。是原告為七十五年七月十五日生，自滿二十歲即
    九十五年七月十五日起算即至六十歲即一百三十五年七月十五日止，以每月薪資
    一萬五千八百四十元乘以百分之十計算，每月之損害額為一千五百八十四元，依
    霍夫曼式計算法扣除中間利息 (首期給付不扣除中間利息)核計金其額為四十一
    萬八千一百七十七元【計算方式為：(1584X264.00000000)=418176.00000000。
    其中264.00000000為月別單利 (5/12)%第480月霍夫曼累計係數。採四捨五入，
    元以下進位】。
  (四)精神慰撫金部分：
    按慰藉金之賠償須以人格權遭遇侵害，使精神上受有痛苦為必要，其核給之標準
    固與財產上損害之計算不同，然非不可斟酌雙方身分資力與加害程度，及其他各
    種情形核定相當之數額（最高法院著有五十一年台上字第二二三號判例足資參照
    ）。查原告因本件車禍後曾有癲癇後遺症、兩眼近視散光、器質性腦疾患、憂鬱
    症、邊緣型智能等病痛，有原告所提診斷證明書為憑，生活因而產生諸多不便，
    現在雖已改善，仍堪認其精神上確受有相當之痛苦，而原告為學生，名下無財產
    ；被告為專科畢業，職業家管，名下亦無財產等情，亦有警訊筆錄及稅務電子閘
    門所得調件明細表在卷可參，本院審酌原告受傷情狀，及兩造之身分、地位，及
    前開所述職業、資力及經濟狀況，認原告請求慰撫金一百萬元，尚嫌過高，應以
    九十萬元部分為適當。
  (四)綜上，原告得請求賠償之金額共計一百四十九萬八千三百三十五元【計算式為：
    109858 ＋70300＋418177＋900000＝0000000】。
七、末按「損害之發生或擴大，被害人與有過失者，法院得減輕賠償金額或免除之，
    民法第二百十七條第一項定有明文。查本件車禍之發生，被告固有疏未注意車前
    狀況之過失已如前述，惟原告行經無號誌之交岔路口，欲自支線道左轉彎穿越道
    路時，未讓幹道之直行車先行，且騎乘機車未戴安全帽，已違反道路交通安全規
    則第一百零二條第一項第二款、第六款、第八十八條第一項第五款之規定，台灣
    省高屏澎區車輛行車事故鑑定委員會、台灣省車輛行車事故覆議鑑定委員會鑑定
    意見書及及財團法人成大研究發展基金會之鑑定書亦均為相同認定，亦有前揭鑑
    定書等附於偵查卷與上開刑事卷內可佐，故原告就本件車禍之發生，亦有過失，
    應可認定。本院斟酌兩造上述之過失情狀，及原告所受之傷害主要在於其未載安
    全帽之頭部等情形，認原告應為本件車禍之主要肇事原因，應負百分之七十之過
    失責任，被告則應負百分之三十之過失責任。原告就本件車禍之發生既與有過失
    ，原告請求損害賠償部分，自應依上述規定，就其所應負之過失責任比例，減少
    被告應負之損害賠償金額，故原告得請求之金額應為四十四萬九千五百零一元（
    0000000×0.3，元以下四捨五入）。至於原告另有無照駕駛之情形，因原告縱然
    考領駕駛執照，亦不能認其必定遵守交通規則行駛，此與事故之發生並不能認有
    因果關係，自不在本院斟酌其過失情節之範圍，併此敘明。
八、又依強制汽車責任保險法第三十條之規定，保險公司依強制汽車責任保險法之規
    定給付之保險金，視為加害人或被保險人損害賠償金額之一部分，加害人或被保
    險人受賠償請求時，得扣除之。查原告因本件事故已由保險人富邦產物保險公司
    給付保險金五十二萬六千八百一十五元，業經其陳明，並有其所提匯款通知單影
    本在卷可憑。而原告上開得請求之損害賠償金額，自應扣除該保險金。
九、綜上所述，因本件原告已領強制保險金五十二萬六千八百十五元，已逾其得請求
    之四十四萬九千五百零一元，則原告依侵權行為法則訴請被告賠償，為無理由，
    應予駁回。
十、結論：本件原告之訴，為無理由，並依民事訴訟法第三百八十五條第一項前段、
    第七十八條，判決如主文。
中　　　華　　　民　　　國　　九十三　　年　　　六　　　月　　 十七 　　日
                                        民事庭
~B法　　　官　蔡廣昇
右為正本係照原本作成。
如不服本判決，應於送達後廿日內，向本院提出上訴狀並表明上訴理由，如於本判決
宣示後送達前提起上訴者，應於判決送達後十日內補提上訴理由書（須附繕本）。
中　　　華　　　民　　　國　　九十三　　年　　　六　　月　　　　十七　　日
~B法院書記官　陳怡如
